臺灣板橋地方法院刑事判決　　　　　　　 96年度易字第431號
聲　請　人　臺灣板橋地方法院檢察署檢察官
被　　　告　丁○○
選任辯護人　趙建和律師
上列被告因偽造文書案件，經檢察官聲請簡易判決處刑（95年度
偵緝字第2535號），本院認不宜以簡易判決處刑，改依通常程序
審理，判決如下：
    主  文
丁○○無罪。
    理  由
一、檢察官原聲請簡易判決處刑意旨略以：被告丁○○係址設臺
    北縣新店市○○路700 巷64號「銘碩工程股份有限公司」（
    下稱銘碩公司）之負責人，明知未取得公司股東暨董事丙○○之同意或授權，竟基於行使偽造私文書之故意，於民國93
    年7 月22日，在銘碩公司位於臺北縣林口鄉太平嶺5 鄰72之
    3 號之實際營業處所內，於銘碩公司董事會出席董事簽到簿
    上，偽造丙○○之署名，表示丙○○同意將銘碩公司遷移至
    臺北縣中和市○○路41巷12之1 號，及將公司負責人變更為
    乙○○（檢察官聲請簡易判決書誤載為唐「永」安）等決議
    ，復持上開簽到簿連同其他文件向經濟部中部辦公室申請負
    責人及公司登記地址之變更登記而行使之，致生損害於丙○○、公司股東暨監察人甲○○及經濟部對於公司登記管理之
    正確性，因認被告所為係犯刑法第216 條、第210 條之行使
    偽造私文書罪嫌等語。
二、按犯罪事實應依證據認定之，無證據不得認定犯罪事實；又
    不能證明被告犯罪者，即應諭知無罪之判決，刑事訴訟法第
    154 條第2 項、第301 條第1 項分別定有明文。復按認定犯
    罪事實所憑之證據，雖不以直接證據為限，間接證據亦包括
    在內，然而無論直接證據或間接證據，其為訴訟上之證明，
    須於通常一般人均不致有所懷疑，而得確信其為真實之程度
    者，始得據為有罪之認定，倘其證明尚未達到此一程度，而
    有合理之懷疑存在時，即難遽採為不利被告之認定，最高法
    院88年度臺上字第954 號判決意旨可資參照。
三、本件檢察官認被告丁○○涉有前揭罪嫌，無非係以被告之自
    白、證人甲○○、丙○○於偵查中之證述、銘碩公司93年7
    月22日之董事會出席董事簽到簿、銘碩公司變更登記申請書
    為主要論據。訊據被告固坦承於上開董事會出席董事簽到簿
    上簽署丙○○之姓名，及嗣後持該簽到簿向經濟部中部辦公
    室申請公司負責人、登記地址之變更登記等事實，惟堅決否
    認有行使偽造私文書之犯行，辯稱：伊於該次董事會前曾獲
    得丙○○之授權而代理出席，並非偽造丙○○之署名，先前
    於偵查中係因為時間稍久而忘記曾獲得授權之事，方供承自
    己偽造丙○○簽名乙節，後因整理家中舊有資料時發現授權
    書才想起此事等語。
四、經查：
(一)被告於銘碩公司93年7 月22日下午2 時所召開董事會之出席
    董事簽到簿上簽署公司董事丙○○之姓名，及嗣後持該簽到
    簿連同董事會會議紀錄等文件向經濟部中部辦公室申請公司
    負責人、登記地址之變更登記等事實，為被告所自承，核與
    證人甲○○、丙○○於偵查及本院訊問時所為之證述相符，
    並有銘碩公司登記卷宗影本一份在卷可按（內含上開董事簽
    到簿及變更登記申請書等文件），是此部分之事實堪以認定
    ，合先敘明。
(二)惟就被告是否事先獲得丙○○授權部分，證人丙○○、甲○○於偵查中均僅證稱上開簽到簿上丙○○之簽名筆跡並非本
    人所為、亦非其夫即甲○○所代簽，並未特別提到是否有同
    意或授權被告代簽（參見94年度他字第464 號卷第94、99頁
    ）；雖被告於偵查中自承因為怕證人甲○○不同意公司變更
    負責人，所以才偽造證人丙○○之簽名等語（參見95年度偵
    緝字第745 號偵查卷第22頁），然其嗣後已提出證人丙○○
    於93年7 月13日所簽具，委託被告代理出席上開董事會及代
    為簽署會議相關文件之授權書一紙為證，並稱偵查中係忘記
    此事等語。而該授權書業經證人丙○○於本院訊問時到庭證
    稱確實為其本人所親簽，也有授權被告代理出席上開董事會
    等語（參見本院96年2 月13日訊問筆錄第3、4頁）。按證人
    甲○○於本院訊問時證稱其並未與被告達成和解（參見上開
    訊問筆錄第6 頁），則在此情形下，尚難認證人甲○○、丙○○夫妻會甘冒偽造證據罪（上開授權書）及偽證罪之風險
    而幫助被告脫罪，是上開授權書自具有一定之可信度。據此
    ，被告於事前既已獲得證人丙○○之授權而代理出席上開董
    事會及簽署會議相關文件，即難認其所為係屬偽造私文書之
    行為，嗣後持向經濟部中部辦公司申請變更登記之行為，自
    亦非屬行使偽造私文書之行為，要屬當然。
五、綜上所述，本件依調查所得之證據，尚難認被告係未獲得證
    人丙○○之同意或授權即於上開董事簽到簿上偽造丙○○之
    署名，及嗣後所為係屬行使偽造私文書之行為，自難認被告
    有檢察官原聲請簡易判決處刑意旨所指行使偽造私文書之犯
    行，揆諸前揭法條及判決意旨，其犯罪尚屬不能證明，依法
    自應諭知無罪之判決。
據上論斷，應依刑事訴訟法第301 條第1 項，判決如主文。
本件經檢察官吳宗光到庭執行職務。
中　　華　　民　　國　　96　　年　　5 　　月　　31　　日
                  刑事第十七庭審判長法　官 李幼妃
                　             　　 法  官 鄭燕璘
                                    法  官 張紹省
以上正本證明與原本無異。
如不服本判決應於送達後十日內向本院提出上訴狀。
                                    書記官 周雅玲
中　　華　　民　　國　　96　　年　　5 　　月　　31　　日
